臺灣橋頭地方法院民事判決
111年度旗簡字第188號
原      告  湯榮山  
            湯文章  
兼  上二人
訴訟代理人  湯文典  
上列原告與被告吳承美間請求確認地上權登記請求權存在事件，
本院判決如下：
    主      文
原告之訴駁回。
訴訟費用由原告負擔。
    事實及理由
一、原告主張：坐落高雄市○○區○○段000地號土地（下稱系爭土
    地），原為訴外人吳媽西所有，吳媽西在民國64年11月23日
    過世後，其子女即訴外人吳長庚等人均未就系爭土地辦理繼
    承登記，嗣吳長庚等人相繼死亡，系爭土地由被告吳承美等
    人繼承。而原告之先父即訴外人湯天賜於40年7月23日，即
    在系爭土地相鄰之高雄市○○區○○段000地號土地（下稱訟爭
    土地）上建築房屋及設定戶籍，更以供全家人居住之主觀意
    思，在訟爭土地、系爭土地上興建門牌號碼高雄市○○區○○巷
    0號房屋（下稱系爭房屋），藉此作為居住及耕作使用，並
    占用系爭土地全部面積迄今。嗣湯天賜於86年3月1日過世，
    原告湯文典、湯文章為其子女，原告湯榮山為其孫子，共同
    繼承系爭房屋之事實上處分權，且計算至110年10月4日，已
    共同占用系爭土地超過70年，應時效取得地上權登記請求權
    。為此，依民法第772條準用同法第769條及民事訴訟法第24
    7條等規定提起本件訴訟，請求確認原告對於系爭土地有地
    上權登記請求權存在，復請求被告吳承美等人應容忍並協同
    原告就系爭土地辦理地上權設定登記等語。聲明：㈠、確認
    原告對於被告吳承美等人共同繼承未辦理繼承登記之系爭土
    地有地上權登記請求權存在；㈡、被告吳承美等人均應容忍
    原告就系爭土地，於磚造平房建物及農作權坐落面積範圍內
    ，協同辦理地上權設定登記。
二、按原告之訴，依其所訴之事實，在法律上顯無理由者，法院
    得不經言詞辯論，逕以判決駁回之，民事訴訟法第249條第2
    項第2款定有明文。而所謂原告之訴，依其所訴事實，在法
    律上顯無理由者，係指依原告主張之事實觀之，在法律上顯
    不能獲得勝訴之判決者而言。又稱普通地上權者，謂以在他
    人土地之上下有建築物或其他工作物為目的而使用其土地之
    權，民法第832條已有明文；另占有人占有之土地，屬農業
    發展條例第3條第11款所稱之耕地者，不得申請時效取得地
    上權登記，時效取得地上權登記審查要點第3點第3款亦規定
    甚明。再所謂耕地，係指依區域計畫法劃定為特定農業區、
    一般農業區、山坡地保育區及森林區之農牧用地，且編為耕
    地之土地，不得供作其他用途之使用，此觀農業發展條例第
    3條第11款、土地法第82條前段即可明瞭。因此，行為人欲
    在土地上設定地上權，既以建築房屋或設置其他工作物為目
    的，則行為人占有之土地，屬農業發展條例第3條第11款所
    稱之耕地者，因性質上不適於設定地上權，自不得申請時效
    取得地上權之登記，此部分時效取得地上權登記審查要點第
    3點規定占有人占有耕地者，不得申請時效取得地上權之登
    記，應與憲法保障人民財產權之意旨，尚無抵觸（司法院大
    法官釋字第408號解釋文可資參照）。
三、本件原告主張其等先父湯天賜從40年7月23日起，即以行使
    地上權之意思占有使用系爭土地，而原告為湯天賜之繼承人
    ，並共同占有使用系爭土地迄今，應時效取得地上權等語，
    固提出戶籍謄本、系爭土地之土地登記簿、系爭土地登記謄
    本、地籍圖謄本、四鄰證明書等件為佐。然而，系爭土地之
    使用分區為山坡地保育區，使用地類別為農牧用地，核屬農
    業發展條例第3條第11款所示之耕地一情，已經本院審閱系
    爭土地登記謄本確認無訛，並有高雄市政府地政局旗山地政
    事務所111年10月4日高市地旗登字第11170717500號函文對
    照可參，故依土地登記規則第57條第1項第2款、時效取得地
    上權登記審查要點第3點第3款規定，原告就系爭土地顯不得
    辦理地上權之登記甚明。從而，原告提起本件訴訟欲確認其
    等就系爭土地有地上權登記請求權存在，復請求被告吳承美
    等人應協同辦理地上權登記，在法律上顯無理由，揆諸前揭
    規定，本院爰不經言詞辯論，逕以判決駁回。
四、依民事訴訟法第436條第2項、第249條第2項第2款、第78條
    ，判決如主文。
中　　華　　民　　國　　111 　年　　10　　月　　26　　日
          　　　　旗山簡易庭  法　　　官  楊博欽
以上正本係照原本作成。
如不服本判決，應於送達後20日內，向本院提出上訴狀並表明上
訴理由，如於本判決宣示後送達前提起上訴者，應於判決送達後
20日內補提上訴理由書（須附繕本）。　　　　　　　　　
中　　華　　民　　國　　111 　年　　10　　月　　26　　日
      　　　　　　　　　　　　書　記　官  陳秋燕